【裁判字號】    98,交簡上,239
【裁判日期】    990603
【裁判案由】    過失傷害
【裁判全文】
臺灣高雄地方法院刑事判決           98年度交簡上字第239號
公  訴  人  臺灣高雄地方法院檢察署檢察官
上  訴  人
即  被  告  甲○○
選任辯護人  盧俊誠律師
上列被告因過失傷害案件，不服本院交通法庭民國98年6 月23日
所為97年度審交簡字第2203號第一審刑事簡易判決（聲請簡易判
決處刑案號：97年度調偵字第485 號），提起上訴，本院管轄之
第二審合議庭判決如下：
    主  文
原判決撤銷。
甲○○因過失傷害人，處有期徒刑參月，如易科罰金，以新臺幣
壹仟元折算壹日。
    事  實
一、甲○○於民國96年5 月14日8 時40分許，騎乘車牌號碼YAK-
    699 號普通重型機車，沿高雄市苓雅區○○○路57巷20號前
    之無名巷由北往南方向行駛，行經該路段與林森二路57巷之
    無號誌交岔口處，並欲直行通過林森二路57巷之際，本應注
    意汽車行至無號誌交岔路口，未設號誌、標線或號誌劃分幹
    、支線道者，車道數相同時，同為直行車者，左方車應暫停
    讓右方車先行，而依當時情況，並無不能注意之情事，竟疏
    未注意及此，適有乙○○騎乘車牌號碼OGF-269 號普通重型
    機車，沿高雄市苓雅區○○○路57巷由西往東方向直行，駛
    至上開交岔路口時，本應注意汽車行經無號誌交岔路口時，
    應減速慢行，而依當時情形，並無不能注意之情事，竟亦疏
    未減速慢行，甲○○與乙○○即均貿然直行闖越該交岔路口
    ，甲○○見狀閃避不及，所騎乘之重機車車頭乃不慎撞擊自
    右方而來由乙○○騎乘之重機車左側車身，致乙○○人車倒
    地，受有頭部外傷併腦震盪、頸部挫傷及扭傷、左側鎖骨骨
    折合併左肩關節沾黏等傷害。甲○○肇事後停留在現場，於
    未被有偵查犯罪職權之機關或公務員發覺前，即主動向前往
    現場處理尚不知肇事者之員警坦承其為肇事者，自首並接受
    裁判。
二、案經乙○○訴由臺灣高雄地方法院檢察署檢察官偵查起訴。
    理  由
壹、證據能力部分：按被告以外之人於審判外之言詞或書面陳述
    ，除法律有規定者外，不得作為證據；被告以外之人於審判
    外之陳述，雖不符刑事訴訟法第159 條之1 至同條之4 之規
    定，而經當事人於審判程序同意作為證據，法院審酌該言詞
    陳述或書面陳述作成時之情況，認為適當者，亦得為證據。
    當事人、代理人或辯護人於法院調查證據時，知有刑事訴訟
    法第159 條第1 項不得為證據之情形，而未於言詞辯論終結
    前聲明異議者，視為有前項之同意，刑事訴訟法第159 條第
    1 項、第159 條之5 分別定有明文。查本判決所引用之其他
    各項據以認定事實之傳聞性質，被告甲○○、辯護人及公訴
    人於本院言詞辯論終結前，均不爭執而未曾聲明異議，本院
    審酌該等言詞及書面陳述作成時之情況，並無出於任意性或
    不正取供，或違法或不當情事，且客觀上亦無不可信之情況
    ，堪認為適當，揆諸前開說明，依法均有證據能力，合先敘
    明。
貳、實體部分
一、訊據被告甲○○固坦承於上開時、地騎乘重機車與告訴人乙
    ○○所騎乘之重機車發生擦撞，致告訴人乙○○人車倒地，
    受有傷害等事實，惟矢口否認有何過失傷害或過失致重傷之
    犯行，辯稱：伊有暫停讓告訴人先行，當時伊有靜止停在路
    口，是告訴人騎車來撞伊的，伊並沒有過失，且告訴人之傷
    勢並非重傷云云（見本院卷一第20頁反、第94頁反至第95頁
    、本院卷二第45頁）。經查：
（一）被告於96年5 月14日8 時40分許，騎乘車牌號碼YAK-699
      號普通重型機車，沿高雄市苓雅區○○○路57巷20號前之
      無名巷由北往南方向行駛，行經該路段與林森二路57巷之
      無號誌交岔口時，與告訴人所騎乘車牌號碼OGF-269 號普
      通重型機車發生擦撞，致告訴人倒地等情，業據被告供承
      不諱，復有高雄市政府警察局苓雅分局道路交通事故現場
      圖、現場照片16張（見96年度他字第9012號卷偵卷一第6
      頁至第14頁）在卷可稽，是此部分事實，首堪認定。
（二）按汽車行駛至交岔路口，未設標誌、標線或號誌劃分幹、
      支線道者，左方車應暫停讓右方車先行，道路交通安全規
      則第102 條第1 項第2 款定有明文，被告為領有合格駕駛
      執照之人，對於上開規定應知之甚詳。查證人即告訴人乙
      ○○於本院審理時到庭證稱：被告從伊的左邊衝出來，伊
      遭被告猛烈的撞擊後，就倒地不起了等語（見本院卷一第
      110 頁反），而觀諸上開道路交通事故現場圖之車輛撞擊
      點、停駛點，告訴人騎乘之重機車業穿越無名巷而駛至上
      開交岔路口間；再稽之卷附車損照片（見97年度調偵字第
      48 5號偵卷二第12頁至第15頁），被告與告訴人騎乘之重
      機車相互撞擊後，被告重機車車頭有損壞情形，至告訴人
      重機車則於左前車身毀壞而留有撞擊痕跡，堪認被告見告
      訴人騎乘重機車駛至上開交岔路口時，未暫停讓右方車前
      行，乃冒然穿越該交岔路口，並以所騎乘之重機車車頭自
      左側撞擊告訴人之重機車左側車身等情，應屬無疑。復依
      當時情形，並無不能注意之情事，被告應可看清右方有無
      來車，再行穿越交岔路口，乃被告竟疏未注意禮讓右方車
      先行，即冒然直行闖越該交岔路口，被告確有應注意、能
      注意卻疏未注意之過失甚明。再本件經送高雄市政府交通
      局車輛行車事故鑑定委員會鑑定之結果，同認被告左方車
      未讓右方車先行，為肇事主因，有該委員會98年6 月15日
      高市車鑑字第0980002257號函暨鑑定意見書各1 份（見本
      院卷二第54頁至第55頁反）在卷可按，則被告就本件車禍
      之發生確有過失，且為肇事主因，實堪認定，是被告上開
      所辯，顯係事後卸責之詞，殊無可採。至告訴人行經無號
      誌交岔路口未減速慢行，為肇事次因，對此事故發生亦與
      有過失，固堪認定，惟此僅為民事責任過失相抵之問題，
      仍不能以此解免被告之過失罪責。
（三）次按稱重傷者，除毀敗或嚴重減損一目或二目之視能、毀
      敗或嚴重減損一耳或二耳之聽能、毀敗或嚴重減損語能、
      味能或嗅能、毀敗或嚴重減損一肢以上之機能、毀敗或嚴
      重減損生殖之機能外，尚包括其他於身體或健康，有重大
      不治或難治之傷害，刑法第10條第4 項第6 款定有明文。
      而按刑法第10條第4 項第6 款規定，其他於身體或健康，
      有重大不治或難治之傷害，為重傷之一種。所謂於身體或
      健康有重大不治或難治之傷害，係指傷害重大，其傷害之
      結果，對於身體健康確有終身不治或難治者而言，故傷害
      雖屬不治或難治，如於人之身體或健康無重大影響者，仍
      非本款所稱之重傷。所謂「重大不治」係指終身不能恢復
      之謂，「難治」謂難於治療，是二者之間尚有區別。如傷
      害雖重大，而未達於不能治療或難於治療之程度，仍難以
      重傷論（最高法院80年度台上字第5826號、70年度台上字
      第3377號判決、29年上字第685 號、54年台上字第1697號
      判例可資參照）。查告訴人因本件車禍受有頭部外傷併腦
      震盪、頸部挫傷及扭傷、左側鎖骨骨折合併左肩關節沾黏
      等傷害，此有高雄醫學大學附設中和紀念醫院96年5 月14
      日、6 月11日、10月5 日之診斷證明書（見96年度他字第
      9012號偵卷一第2 頁至第4 頁）在卷可稽，該醫院固函覆
      「依就診記錄其左肩之關節活動度由前舉55度、側舉30度
      ，進步至前舉60度、側舉50度，於97年9 月8 日之超音波
      影像檢查：左肩關節仍有發炎、肌腱發炎及關節沾黏現象
      ，依所接受治療之進度應屬難治之程度」等語，有該醫院
      98年4 月7 日高醫附行字第0980001115號函附卷可查。惟
      經本院依職權再函詢該醫院結果，該醫院於98年10月5 日
      回函「劉君左肩關節沾黏現象乃因左鎖骨骨折為開始病因
      ，醫學上為次發性且長期慢性所致。此症狀因活動不良及
      疼痛造成行動受限，劉君自97年7 月至98年4 月於本院復
      健治療，左肩關節主動活動度有限，被動關節活動度雖有
      明顯改善但未達正常範圍。劉君此症狀雖非重大不治，但
      治療效果有一定限度，無法完全恢復」等語，有該醫院98
      年10月5 日高醫附行字第0980003546號函在卷足參，復觀
      諸卷附告訴人之日常生活照片2 張（見本院卷一第26頁）
      ，足見告訴人所受傷害雖無法完全恢復，然於人之身體或
      健康尚無重大影響，未達於不能治療或難於治療之程度，
      非屬刑法第10條第4 項第6 款所稱之重傷，是本件告訴人
      所受傷勢為普通傷害，應堪認定。又告訴人所受之傷害結
      果，既係由被告之前開過失行為所致，則其二者間自具有
      相當因果關係無訛。
（四）綜上，本件事證明確，被告前揭所辯，不足採信，其犯行
      ，堪已認定，應予依法論科。
二、本件被告騎乘重機車肇事致告訴人受有傷害，核其所為係犯
    刑法第284 條第1 項前段之過失傷害罪。又被告於事故發生
    後，停留在現場，於偵查機關尚不知孰為犯罪嫌疑人前，即
    主動向前來處理之警員坦承肇事，而不逃避裁判乙節，有本
    院辦理刑事案件電話紀錄查詢表1 紙（見本院卷二第39頁）
    在卷可佐，雖其一再表示無過失，惟此僅為其辯護權之正當
    行使，應無礙於自首之成立，應依刑法第62條前段之規定，
    減輕其刑。原審以被告罪證明確，予以論罪科刑，固非無見
    ，惟被告所犯係刑法第284 條第1 項前段之過失傷害罪，原
    審認被告係犯同條第1 項後段之過失致重傷害罪，即有未恰
    。被告上訴意旨指摘告訴人所受傷勢未達重傷害之程度提起
    上訴，為有理由；至被告否認過失，則無理由，是原審判決
    既有上揭違誤不當之處，自應由本院予以撤銷改判。爰審酌
    被告行經無號誌之交岔路口時，未禮讓右方車先行，冒然駛
    入肇事之交岔路口，致告訴人倒地受有傷害，實屬可責，且
    犯後否認犯行，態度欠佳，亦尚未與告訴人達成和解，賠償
    其損害，惟考以被告並無任何犯罪前科，素行良好及告訴人
    亦與有過失等一切情狀，量處如主文所示之刑，並諭知易科
    罰金之折算標準，以資儆懲。
據上論斷，應依刑事訴訟法第455 條之1 第3 項、第369 條第1
項前段、第364 條、第299 條第1 項前段，刑法第284 條第1 項
前段、刑法第41條第1 項前段、第62條前段，刑法施行法第1 條
之1 ，判決如主文。
本案經檢察官丙○○到庭執行職務。
中    華    民    國    99    年    6     月    3    日
                    交通法庭  審判長法  官   陳  箐
                                    法  官   林依蓉
                                    法  官   簡佩珺
以上正本證明與原本無異。
本件不得上訴。
中    華    民    國    99    年    6     月    3    日
                                    書記官   蕭家玲
附錄犯罪科刑法條：
中華民國刑法第284條
（過失傷害罪）
因過失傷害人者，處6 月以下有期徒刑、拘役或5 百元以下罰金
，致重傷者，處1 年以下有期徒刑、拘役或5 百元以下罰金。
從事業務之人，因業務上之過失傷害人者，處1 年以下有期徒刑
、拘役或1 千元以下罰金，致重傷者，處3 年以下有期徒刑、拘
役或2 千元以下罰金。

司法院資訊處製作；財團法人民間司法改革基金會備份。
